---
title: "UAS_EVD_KELOMPOK 9"
author: "Kelompok 9"
date: "2023-12-21"
output:
  html_document:
    df_print: paged
  pdf_document: default
  word_document: default
---

```{r, warning=FALSE}
setwd("C:/Users/acer/Documents/KULIAHHH/smt 3/Eksplorasi dan Visualisasi Data/Project UAS EVD")
```

# Memanggil Library
```{r, warning=FALSE}
library(reshape2)
library(readxl)
library(DescTools)
library(nonpar)
library(dplyr)
library(tidyr)
library(ggplot2)
library(VIM)
library(MASS)
library(corrplot)
library(shiny)
library(shinydashboard)
library(plotly)
library(shinyjs)
library(DT)
library(profvis)
library(RColorBrewer)
library(robustbase)
library(lmtest)
library(car)
```

# Preprocessing Data
## Subset Data
### Unduh Data Dibawah Ini :
[Data Kelompok 9](https://docs.google.com/spreadsheets/d/1m0bccEFecACPFuXrjINGP7Zhtpq8m6jL/edit?usp=sharing&ouid=112286042528992115933&rtpof=true&sd=true)
```{r, warning=FALSE}
data1 = read_excel("pemilu_evd.xlsx")
data1 
```

### Menampilkan Struktur Data 
```{r, warning=FALSE}
str(data1)
```

### Rangkuman Data
```{r, warning=FALSE}
# Membuat Dataframe
data_penelitian <- data.frame(
  Variabel = c("Umur", "Jenis_Kelamin", "Angkatan", "Pemahaman", "Akademis", "Diskusi", "Kepercayaan", "Hubungan", "Aktivitas", "Sumber_Informasi", "Keterlibatan"),
  Tipe.Data = c("Numerik", "Kategorik", "Kategorik", "Numerik", "Numerik", "Numerik", "Numerik", "Numerik", "Numerik", "Kategorik", "Numerik"),
  Keterangan = c("Usia responden (dalam tahun)", "Jenis kelamin responden (Laki-Laki dan Perempuan)", "Nama angkatan responden (Euclid, Archimedes, Devaskara, dan Vidyadatum)", "Seberapa besar tingkat pemahaman responden terhadap pemilu  (1-10)", "Seberapa besar pengaruh masa pemilu terhadap keseharian akademis mahasiswa TSD (1-10)", "Seberapa sering responden terlibat diskusi politik dengan teman-teman  (1-10)", "Seberapa besar tingkat kepercayaan informasi politik yang responden peroleh selama masa pemilu 2024 (1-10)", "Seberapa besar pengaruh masa pemilu terhadap hubungan pertemanan responden  (1-10)", "Sejauh mana responden merasa perlu melibatkan diri dalam aktivitas politik sebagai mahasiswa TSD (1-10)", "Dari mana responden mendapatkan informasi tentang pemilu (TV, Berita Digital, Media Sosial, dan Koran)", "Sejauh mana responden terlibat dalam proses Pemilu 2024 (1-10)")
)

# Menampilkan Dataframe
print(data_penelitian)
```

```{r, warning=FALSE}
summary(data1)
```
### Perhitungan Statistika Deskriptif
```{r, warning=FALSE}
statistika_deskriptif <- function(data) {
# Mendapatkan hanya kolom-kolom numerik
kolom_numerik <- data[, sapply(data, is.numeric)]
# Inisialisasi vektor kosong untuk menyimpan hasil perhitungan
variables <- names(kolom_numerik)
means <- medians <- q1s <- q3s <- variances <- sds <- ranges <- sums <- mins <- maxs <- numeric(length(variables))
# Loop untuk setiap variabel numerik
for (i in seq_along(variables)) {
  variable <- variables[i]
  values <- kolom_numerik[[variable]]
# Hitung statistika deskriptif
  means[i] <- mean(values)
  medians[i] <- median(values)
  q1s[i] <- quantile(values, 0.25)
  q3s[i] <- quantile(values, 0.75)
  variances[i] <- var(values)
  sds[i] <- sd(values)
  ranges[i] <- max(values) - min(values)
  sums[i] <- sum(values)
  mins[i] <- min(values)
  maxs[i] <- max(values)
}

hasil <- data.frame(Variabel = variables, Mean = means, Median = medians, Q1 = q1s, Q3 = q3s, Variance = variances, SD = sds, Range = ranges, Sum = sums, Min = mins, Max = maxs, stringsAsFactors = FALSE)

return(hasil)
}
```

## Statistika Deskriptif
```{r, warning=FALSE}
data1_num <- data1[, !(names(data1) %in% c("Angkatan", "Sumber_Informasi", "Jenis_Kelamin"))]
print(statistika_deskriptif(data1_num))
```

## Pengecekan Missing Values
```{r, warning=FALSE}
# Menampilkan jumlah missing values per kolom secara terperinci
colSums(is.na(data1))
```
## Pengecekan Missing Values Menggunakan Visualisasi 
```{r, warning=FALSE}
#Visualisasi NA (missing values) 
aggr_plot <- aggr(data1, col=c('skyblue','black'), numbers=TRUE,
 sortVars=TRUE, labels=names(data1), cex.axis=.7,
 gap=3, ylab=c("Histogram of missing data","Pattern"))
```

## Pengecekan Outlier
```{r, warning=FALSE}
variables_to_check <- c("Umur", "Pemahaman", "Akademis","Diskusi","Keterlibatan", "Kepercayaan", "Hubungan", "Aktivitas")
```

### Menggunakan Visualisasi Box Plot
```{r, warning=FALSE}
# Mengambil hanya variabel numerik
numeric_vars <- sapply(data1, is.numeric)

# Mendapatkan nama kolom variabel numerik
numeric_columns <- names(data1)[numeric_vars]

# Membuat boxplot untuk setiap variabel numerik
par(mfrow=c(1, length(numeric_columns)), mar=c(4, 4, 2, 1))

for (col in numeric_columns) {
  boxplot(data1[[col]], main=col, col="skyblue", border="black", notch=FALSE)
}
```

### Menggunakan Grubbs' Test
```{r, warning=FALSE}
# Fungsi Grubbs' Test untuk Multiple Variables dengan Kesimpulan berdasarkan p-value
grubbs_test_multiple_with_pvalue_summary <- function(data, variables, alpha = 0.05) {
  results <- list()

  for (variable in variables) {
    # Mendapatkan panjang sampel
    n <- length(data[[variable]])
    
    # Menghitung mean dan standard deviation
    mean_val <- mean(data[[variable]])
    sd_val <- sd(data[[variable]])
    
    # Menghitung Z-score untuk nilai terbesar
    z_max <- (max(data[[variable]]) - mean_val) / sd_val
    
    # Menghitung Z-score untuk nilai terkecil
    z_min <- (min(data[[variable]]) - mean_val) / sd_val
    
    # Menghitung critical value dari tabel distribusi t
    critical_value <- qt(1 - alpha / (2 * n), df = n - 2)
    
    # Menghitung Grubbs' Statistic
    G_max <- z_max / sqrt(1 - (1 / (2 * n)))
    G_min <- z_min / sqrt(1 - (1 / (2 * n)))
    
    # Menghitung p-value untuk Grubbs' Test
    p_value_max <- 2 * pt(-abs(G_max), df = n - 2)
    p_value_min <- 2 * pt(-abs(G_min), df = n - 2)
    
    # Menentukan apakah nilai maksimum atau minimum adalah outlier berdasarkan p-value
    max_outlier <- ifelse(p_value_max < alpha, max(data[[variable]]), NA)
    min_outlier <- ifelse(p_value_min < alpha, min(data[[variable]]), NA)
    
    # Menyimpan hasil Grubbs' Test untuk variabel tertentu
    result <- list(
      Variable = variable,
      G_max = G_max,
      p_value_max = p_value_max,
      max_outlier = max_outlier,
      G_min = G_min,
      p_value_min = p_value_min,
      min_outlier = min_outlier
    )
    
    # Menyimpan kesimpulan Grubbs' Test berdasarkan p-value
    conclusion_max <- ifelse(p_value_max < alpha,
                             "Dikarenakan p-value < alpha (0.05), maka keputusan yang didapat adalah Tolak (H0), dapat disimpulkan bahwa terdapat setidaknya satu nilai yang merupakan outlier pada variabel ini.",
                             "Dikarenakan p-value >= alpha (0.05), maka keputusan yang didapat adalah Gagal Tolak (H0), dapat disimpulkan bahwa tidak terdapat outlier pada variabel ini.")
    
    conclusion_min <- ifelse(p_value_min < alpha,
                             "Dikarenakan p-value < alpha (0.05), maka keputusan yang didapat adalah Tolak (H0), dapat disimpulkan bahwa terdapat setidaknya satu nilai yang merupakan outlier pada variabel ini.",
                             "Dikarenakan p-value >= alpha (0.05), maka keputusan yang didapat adalah Gagal Tolak (H0), dapat disimpulkan bahwa tidak terdapat outlier pada variabel ini.")
    
    result$Conclusion_max <- conclusion_max
    result$Conclusion_min <- conclusion_min
    
    results[[variable]] <- result
  }

  return(results)
}

# Contoh penggunaan Grubbs' Test untuk Multiple Variables dengan Kesimpulan berdasarkan p-value
results_multiple_grubbs_pvalue <- grubbs_test_multiple_with_pvalue_summary(data1, variables_to_check)

# Menampilkan kesimpulan Grubbs' Test (berdasarkan p-value) untuk setiap variabel
for (result in results_multiple_grubbs_pvalue) {
  cat("Variable:", result$Variable, "\n")
  cat("Conclusion (Max):", result$Conclusion_max, "\n")
  cat("Conclusion (Min):", result$Conclusion_min, "\n\n")
}
```
### Leverage Test
```{r, warning=FALSE}
# Fungsi Leverage Test untuk Multiple Variables dengan Kesimpulan
leverage_test_multiple_with_summary <- function(data, variables, alpha = 0.05) {
  results <- list()

  for (variable in variables) {
    # Mendapatkan panjang sampel
    n <- length(data[[variable]])

    # Menghitung mean dan standard deviation
    mean_val <- mean(data[[variable]])
    sd_val <- sd(data[[variable]])

    # Menghitung leverage statistic
    leverage_stat <- (data[[variable]] - mean_val) / sd_val

    # Menghitung critical value dari tabel distribusi t
    critical_value <- qt(1 - alpha / (2 * n), df = n - 2)

    # Menghitung critical leverage value
    critical_leverage <- sqrt((n - 1) / (n - critical_value^2))

    # Menentukan apakah nilai leverage melebihi nilai kritis
    outlier_values <- ifelse(abs(leverage_stat) > critical_leverage, data[[variable]], NA)

    # Menyimpan hasil Leverage Test untuk variabel tertentu
    result <- list(
      Variable = variable,
      Leverage_Stat = leverage_stat,
      Outlier_Values = outlier_values,
      Critical_Leverage = critical_leverage
    )

    # Menyimpan kesimpulan Leverage Test
    conclusion <- ifelse(any(abs(leverage_stat) > critical_leverage),
                         "Dikarenakan Ada Setidaknya Satu Nilai Leverage yang Melebihi Nilai Kritis, Maka Keputusan yang Didapat adalah Tolak (H0), Dapat Disimpulkan bahwa Terdapat Setidaknya Satu Nilai yang Merupakan Pencilan pada Variabel Ini.",
                         "Dikarenakan Tidak Ada Nilai Leverage yang Melebihi Nilai Kritis, Maka Keputusan yang Didapat adalah Gagal Tolak (H0), Dapat Disimpulkan bahwa Tidak Terdapat Pencilan pada Variabel Ini.")

    result$Conclusion <- conclusion

    results[[variable]] <- result
  }

  return(results)
}

# Contoh penggunaan Leverage Test untuk Multiple Variables dengan Kesimpulan
results_multiple_leverage <- leverage_test_multiple_with_summary(data1, variables_to_check)

# Menampilkan kesimpulan Leverage Test untuk setiap variabel
for (result in results_multiple_leverage) {
  cat("Variable:", result$Variable, "\n")
  cat("Conclusion:", result$Conclusion, "\n\n")
}

```

### Cook's Distance Test
```{r, warning=FALSE}
# Fungsi Cook's Distance Test untuk Multiple Variables dengan Kesimpulan
cooks_distance_test_multiple_with_summary <- function(data, variables, alpha = 0.05) {
  results <- list()

  for (variable in variables) {
    # Mendapatkan panjang sampel
    n <- length(data[[variable]])

    # Menghitung mean dan standard deviation
    mean_val <- mean(data[[variable]])
    sd_val <- sd(data[[variable]])

    # Menghitung Cook's Distance
    model <- lm(data[[variable]] ~ 1)
    cooks_distance <- cooks.distance(model)

    # Menghitung critical value dari tabel distribusi F
    critical_value <- qf(1 - alpha, df1 = 1, df2 = n - 2)

    # Menentukan apakah nilai Cook's Distance melebihi nilai kritis
    outlier_values <- ifelse(cooks_distance > critical_value, data[[variable]], NA)

    # Menyimpan hasil Cook's Distance Test untuk variabel tertentu
    result <- list(
      Variable = variable,
      Cooks_Distance = cooks_distance,
      Outlier_Values = outlier_values,
      Critical_Value = critical_value
    )

    # Menyimpan kesimpulan Cook's Distance Test
    conclusion <- ifelse(any(abs(cooks_distance) > critical_value),
                         "Dikarenakan Ada Setidaknya Satu Nilai Cook's Distance yang Melebihi Nilai Kritis, Maka Keputusan yang Didapat adalah Tolak (H0), Dapat Disimpulkan bahwa Terdapat Setidaknya Satu Nilai yang Merupakan Pencilan pada Variabel Ini.", "Dikarenakan Tidak Ada Nilai Cook's Distance yang Melebihi Nilai Kritis, Maka Keputusan yang Didapat adalah Gagal Tolak (H0), Dapat Disimpulkan bahwa Tidak Terdapat Pencilan pada Variabel Ini.")

    result$Conclusion <- conclusion

    results[[variable]] <- result
  }

  return(results)
}

# Contoh penggunaan Cook's Distance Test untuk Multiple Variables dengan Kesimpulan
results_multiple_cooks_distance <- cooks_distance_test_multiple_with_summary(data1, variables_to_check)

# Menampilkan kesimpulan Cook's Distance Test untuk setiap variabel
for (result in results_multiple_cooks_distance) {
  cat("Variable:", result$Variable, "\n")
  cat("Conclusion:", result$Conclusion, "\n\n")
}
```

## Penanganan Outlier dengan Menghapus Outlier
```{r, warning=FALSE}
remove_outliers_iqr <- function(data, variables, threshold = 1.5) {
  for (variable in variables) {
    q1 <- quantile(data[[variable]], 0.25)
    q3 <- quantile(data[[variable]], 0.75)
    iqr <- q3 - q1
    lower_bound <- q1 - threshold * iqr
    upper_bound <- q3 + threshold * iqr
    data <- data[data[[variable]] >= lower_bound & data[[variable]] <= upper_bound, ]
}
return(data)
}
datafix <- remove_outliers_iqr(data1, variables_to_check)
datafix
```

## Pengecekan Outlier setelah Ditangani
```{r, warning=FALSE}
# Mengambil hanya variabel numerik
numeric_vars <- sapply(datafix, is.numeric)

# Mendapatkan nama kolom variabel numerik
numeric_columns <- names(datafix)[numeric_vars]

# Membuat boxplot untuk setiap variabel numerik
par(mfrow=c(1, length(numeric_columns)), mar=c(4, 4, 2, 1))

for (col in numeric_columns) {
  boxplot(datafix[[col]], main=col, col="skyblue", border="black", notch=FALSE)
}
```

## Transformasi Data
### Encoding Data
```{r, warning=FALSE}
# One-hot encoding menggunakan model.matrix
datafix_encoded0 <- data.frame(model.matrix(~ . -1, data = datafix))
datafix_encoded <- datafix_encoded0[, !(names(datafix_encoded0) %in% c("Jenis_KelaminPerempuan"))]

# Menampilkan data frame setelah one-hot encoding
datafix_encoded
```

## Reduksi Dimensi
### Reduksi Dimensi dengan Backward Elimination
```{r, warning=FALSE}
# Memisahkan variabel independent dan dependent
X <- datafix_encoded[, !(names(datafix_encoded) %in% c("Keterlibatan"))]
y <- datafix_encoded$Keterlibatan

# Menambahkan konstanta pada X
X <- cbind(1, X)

# Membuat model OLS awal
initial_model <- lm(y ~ ., data = data.frame(cbind(y, X)))

# Fungsi untuk melakukan backward elimination
backward_elimination <- function(model) {
  while (TRUE) {
    # Mencari variabel dengan p-value tertinggi
    p_values <- summary(model)$coefficients[-1, "Pr(>|t|)"]
    
    # Jika tidak ada variabel dengan p-value lebih besar dari 0.05, maka keluar dari loop
    if (all(p_values <= 0.05)) {
      break
    }
    
    # Jika variabel dengan p-value tertinggi memiliki p-value lebih besar dari 0.05, maka hapus variabel tersebut
    feature_with_max_pvalue <- names(p_values)[which.max(p_values)]
    X <- X[, !(names(X) %in% c(feature_with_max_pvalue))]
    model <- lm(y ~ ., data = data.frame(cbind(y, X)))
    print(paste('Variables: ', names(X), '| Adj R-Squared: ', summary(model)$adj.r.squared))
  }
  return(model)
}

# Melakukan backward elimination
final_model <- backward_elimination(initial_model)
```

### Data Setelah Dilakukan Reduksi Dimensi
```{r, warning=FALSE}
data_akhir <- datafix_encoded[, !(names(datafix_encoded) %in% c("Umur", "AngkatanEuclid", "Diskusi", "Aktivitas", "Sumber_InformasiMedia.Sosial"))]
data_akhir
```

### Statistika Deskriptif
```{r, warning=FALSE}
data_akhir_num <- datafix[, !(names(datafix) %in% c("Umur", "Angkatan", "Diskusi", "Aktivitas", "Sumber_Informasi", "Jenis_Kelamin"))]
print(statistika_deskriptif(data_akhir_num))
```

# Visualisasi Data
### Membuat Variabel Kolom untuk Visualisasi
```{r, warning=FALSE}
kolom <- c('Pemahaman', 'Akademis',  'Kepercayaan', "Hubungan")
kolom2 <- c('Jenis_KelaminLaki.Laki','Pemahaman', 'Akademis',  'Kepercayaan', "Hubungan", "Sumber_InformasiTV")
kolom3 <- c('Pemahaman', 'Akademis',  'Kepercayaan', "Hubungan", "Keterlibatan")
```

## Heatmap 
```{r, warning=FALSE}
# Menghitung matriks korelasi
correlation_matrix <- cor(data_akhir)

# Membuat plot heatmap korelasi dengan bentuk segitiga
ggplot(data = melt(correlation_matrix, na.rm = TRUE), aes(Var2, Var1, fill = value)) +
  geom_tile() +
  geom_text(aes(label = round(value, 2)), color = "black", size = 4) +
  scale_fill_distiller(palette = "Blues") +
  labs(title = "Heatmap Korelasi Antar Variabel") +
  theme_minimal() +
  theme(axis.text.x = element_text(angle = 45, hjust = 1),
        axis.text.y = element_text(angle = 0, hjust = 1))
```

## Pie Chart
```{r, warning=FALSE}
# Membuat Pie Chart
# Mengatur layout
# Membuat layout grid untuk pie charts
par(mfrow=c(2, 3), mar=c(4, 4, 2, 1))

# Iterasi untuk membuat pie chart untuk setiap kolom
for (col in kolom2) {
  # Menghitung frekuensi masing-masing nilai dalam kolom
  value_counts <- table(data_akhir[[col]])

  # Menghitung persentase
  percentages <- round((value_counts / sum(value_counts)) * 100, 1)

  # Membuat label dengan persentase
  labels <- paste(names(value_counts), ": ", percentages, "%")

  # Membuat warna sesuai jumlah nilai unik dalam kolom
  colors <- brewer.pal(length(value_counts), "Blues")

  # Membuat pie chart
  pie_chart <- pie(value_counts, labels = labels, col = colors,
                   main = paste("Pie Chart of", col))

  # Menampilkan pie chart
  pie_chart
}
```

## Scatter Plot
```{r, warning=FALSE}
# Membuat Scatter Plot
# Mengatur layout
par(mfrow=c(1, 4), mar=c(4, 4, 2, 1))

# Iterasi untuk membuat scatter plot untuk setiap kolom
for (col in kolom) {
  plot(data_akhir[[col]], data_akhir$Keterlibatan, col="darkblue", pch=16, main=paste(col, "vs Keterlibatan"), xlab=col, ylab="Keterlibatan")
}
```

## Histogram dan Density Plot
```{r, warning=FALSE}
# Membuat Histogram with Density Line
# Mengatur layout
plots_list <- list()
for (col in kolom3) {
  density_values <- density(data_akhir[[col]])
    # Buat histogram dengan garis densitas
    hist_plot <- plot_ly() %>%
      add_trace(x = data_akhir[[col]], 
                type = "histogram", 
                histnorm = "probability", 
                nbinsy = 30,  # Jumlah bins untuk sumbu y
                marker = list(color = "lightblue", line = list(color = "black", width = 1)), name = paste("Histogram of", col)) %>%
      add_trace(x = density_values$x, 
                y = density_values$y, 
                type = "scatter", 
                mode = "lines", 
                line = list(color = "black", width = 2), name = paste("Density of", col))
    # Simpan plot ke dalam list
  plots_list[[col]] <- hist_plot
}

# Susun subplot
subplot(plots_list, nrows = 1) %>%
  layout(title = paste("Histogram with Density Line"),
             yaxis = list(title = "Density dan Frekeunsi"))
```

## Box Plot
```{r, warning=FALSE}
# Membuat Box Plot
# Mengatur layout
par(mfrow=c(1, 5), mar=c(4, 4, 2, 1))

# Iterasi untuk membuat boxplot untuk setiap kolom
for (col in kolom3) {
  boxplot(data_akhir[[col]], col="lightblue", main=paste("Boxplot of", col), ylab=col)
}
```

# Analisis Data
## Regresi Linier Berganda
```{r, warning=FALSE}
#Untuk memenuhi tujuan penelitian poin ke-1
# Menghapus kolom 'Keterlibatan'
x <- data_akhir[, !(names(data_akhir) %in% c('Keterlibatan'))]

# Menetapkan variabel y sebagai kolom 'Keterlibatan'
y <- data_akhir$Keterlibatan

# OLS Model
model <- lm(y ~ ., data = data.frame(cbind(y, x)))

# Menampilkan ringkasan hasil regresi
summary(model)
```


# Data Jika Tedapat Outlier
```{r, warning=FALSE}
# One-hot encoding menggunakan model.matrix
data_encoded0 <- data.frame(model.matrix(~ . -1, data = data1))
data_encoded1 <- data_encoded0[, !(names(data_encoded0) %in% c("Jenis_KelaminPerempuan"))]
data_encoded1
```


## Robust Regression
```{r, warning=FALSE}
x1 <- data_encoded1 [, !(names(data_encoded1) %in% c('Keterlibatan'))]

# Menetapkan variabel y sebagai kolom 'Keterlibatan'
y1 <- data_encoded1$Keterlibatan

# OLS Model
model1 <- lm(y1 ~ ., data = data.frame(cbind(y1, x1)))

# Fit robust regression model
robust_model1 <- lmrob(y1 ~ ., data = data.frame(cbind(y1, x1)))

# Print summary
summary(robust_model1)
```


# Uji Asumsi
## Normalitas
```{r, warning=FALSE}
# Mengambil residu dari model regresi
residuals <- residuals(model)

# Uji normalitas dengan uji Kolmogorov-Smirnov
ks_test_result <- ks.test(residuals, "pnorm", mean = mean(residuals), sd = sd(residuals))

# Menampilkan hasil uji
print(paste("Statistic KS:", ks_test_result$statistic))
print(paste("P-value:", ks_test_result$p.value))

# Interpretasi hasil uji
alpha <- 0.05
if (ks_test_result$p.value > alpha) {
  print("Data Berdistribusi Normal (Gagal Tolak H0)")
} else {
  print("Data Tidak Berdistribusi Normal (Tolak H0)")
}
```
## Heteroskedastisitas
```{r, warning=FALSE}
# Prediksi
pred_y <- predict(model, data = data.frame(cbind(y, x)))

# Simpan residu
resid <- y - pred_y

# Absolut residu
y_abs_resid <- abs(resid)

data_combined <- cbind(y_abs_resid, x)

# Membuat model regresi untuk residu absolut
result_glejser <- lm(y_abs_resid ~., data = data_combined)

# Uji statistik
glejser_test_statistic <- summary(result_glejser)$fstatistic[1]
glejser_p_values <- summary(result_glejser)$coefficients[, "Pr(>|t|)"]

# Menampilkan hasil uji
print(paste("Test Statistic Glejser:", glejser_test_statistic))
print(paste("P-values Glejser:", glejser_p_values))

# Interpretasi hasil uji
alpha <- 0.05
reject_h0 <- glejser_p_values < alpha

# Buat data frame untuk hasil uji tiap variabel
df_glejser <- data.frame(
  Variabel = names(glejser_p_values),
  P_Value = glejser_p_values,
  Keputusan = ifelse(reject_h0, 'Tolak H0', 'Gagal Tolak H0')
)

# Print data frame
print(df_glejser)
```

## Autokorelasi
```{r}
# Menghitung uji Durbin-Watson
dw_test_result <- dwtest(model)

# Menampilkan hasil uji
print(paste("Statistic DW:", dw_test_result$statistic))
print(paste("P-value:", dw_test_result$p.value))

# Interpretasi hasil uji
alpha <- 0.05
if (dw_test_result$p.value > alpha) {
  print("Tidak ada Autokorelasi (Gagal Tolak H0)")
} else {
  print("Ada Autokorelasi (Tolak H0)")
}
```

## Multikolinearitas
```{r}
# Menghitung VIF
vif_result <- car::vif(model)

# Menampilkan hasil VIF
print(vif_result)

# Interpretasi hasil VIF
high_vif <- vif_result[vif_result > 5]
if (length(high_vif) > 0) {
  print("Ada Multikolinearitas (Tolak H0)")
} else {
  print("Tidak ada Multikolinearitas (Gagal Tolak H0)")
}
```

